【裁判字號】    98,交聲,2654
【裁判日期】    981126
【裁判案由】    聲明異議
【裁判全文】
臺灣臺中地方法院交通事件裁定        98年度交聲字第2654號
原處分機關  交通部公路總局臺中區監理所
異  議  人
即受處分人  甲○○
上列異議人即受處分人因違反道路交通管理處罰條例案件，對於
交通部公路總局臺中區監理所民國98年8 月3 日所為之裁決（中
監違字第裁60-CG0000000號），聲明異議，本院裁定如下：
    主  文
異議駁回。
    理  由
一、原處分機關裁決意旨：異議人即受處分人甲○○於民國98年
    5 月14日21時23分，駕駛車牌號碼Y2-7292 號自用小客車，
    行經臺北縣新莊市○○路與新泰路口處，因「駕車行經有燈
    光號誌管制之交岔路口闖紅燈」之違規，經臺北縣政府警察
    局交通大隊警員逕行舉發，原處分機關遂依道路交通管理處
    罰條例第53條第1 項規定，於98年8 月3 日以中監違字第裁
    60-CG0000000號裁決書裁處罰鍰新台幣（下同）2,700 元，
    並記違規點數3 點。
二、受處分人聲明異議意旨：本案警員係依上開路口之數位監視
    系統，截取監視錄影畫面片段逕行舉發交通違規事件，該監
    視系統並非法定、合格、專業、具有公信力之交通違規（闖
    紅燈、測速照相）取締採證儀器，並未經交通部監理機關及
    經濟部標準檢驗局審驗合格，且該監視系統主要係用於治安
    維護、刑事、交通事故偵查及一般路口行車監控，並非作為
    交通違規取締採證之用途，本案警員恣意、違法、濫權使用
    該監視系統作為交通違規取締採證之用途，與原先使用之目
    的、範圍及項目不符，已嚴重扭曲及背離設置之原意，嚴重
    侵害人民權益，為此聲明異議，請求撤銷原處分。
三、按汽車駕駛人，行經有燈光號誌管制之交岔路口闖紅燈者，
    處1,800 元以上5,400 元以下罰鍰，並記違規點數3 點，道
    路交通管理處罰條例第53條第1 項、第63條第1 項第3 款分
    別定有明文。又按汽車駕駛人有闖紅燈之行為，當場不能或
    不宜攔截製單舉發者，得逕行舉發之；該項逕行舉發，應記
    明車輛牌照號碼、車型等可資辨別之資料，以汽車所有人為
    被通知人製單舉發，亦為同條例第7 條之2 第1 項第1 款、
    第4 項所明定。
四、經查：
  (一)受處分人於上開時間，駕駛車號Y2-7292 號自用小客車，行
    經臺北縣新莊市○○路與新泰路口，因駕車行經有燈光號誌
    管制之交岔路口闖紅燈，而為警逕行舉發之事實，有台北縣
    政府警察局舉發違反道路交通管理事件通知單、臺北縣政府
    警察局98年7 月10日北縣警交字第0980095363號函及連續採
    證照片共8 張附卷可稽。而依該函文及採證照片所示，受處
    分人於21時23分55秒號誌轉換為紅燈後進入路口，21時24分
    2 秒伸越停止線將車身伸入路口範圍，並繼續行駛進行左轉
    彎之行為，是受處分人確有駕車行經有燈光號誌管制之交岔
    路口闖紅燈之違規行為，堪以認定。
  (二)受處分人雖以前詞置辯，惟按，汽車駕駛人之行為經以科學
    儀器取得證據資料證明其行為違規，當場不能或不宜攔截製
    單舉發者，得逕行舉發；科學儀器應採固定式，並定期於網
    站公布其設置地點，道路交通管理處罰條例第7 條之2 第1
    項第7 款、第2 項分別定有明文。經本院函詢臺北縣政府警
    察局有關本件數位監視系統是否採固定式，有無定期於網站
    公布其設置地點，該局回覆：「三本案係以固定式儀器逕行
    舉發闖紅燈違規行為，並定期於本局資訊服務網及交通警察
    大隊資訊服務網公布設置地點，且距是項儀器前約30、50、
    100 公尺處設置告示牌面」，有臺北縣政府警察局98年11月
    6 日北縣警交字第0980164404號函及所檢附之數位錄影取締
    桿各路口告示牌設置表在卷可稽，足見本件警員係依前揭道
    路交通管理處罰條例第7 條之2 第1 項第7 款規定，逕行舉
    發受處分人之闖紅燈違規行為，且舉發所憑之科學儀器，業
    已符合道路交通管理處罰條例第7 條之2 第2 項所定「固定
    式」、「定期於網站公布其設置地點」之要件，本件舉發於
    法並無違誤或不當。
  (三)至受處分人所辯警員違反監視系統設置目的恣意濫用及該監
    視系統未經審驗合格云云，然上開臺北縣政府警察局回函已
    說明：「二本局為防止交通事故發生，擇轄內易肇事路口（
    段）22處，設置『數位監視系統錄影舉發交通違規設備（簡
    稱數位固定）桿』，針對易肇事之惡性違規行為，以錄影蒐
    證具體事證加強舉發，以遏止事故發生；於新莊市轄設置2
    處，分別為新莊市○○路與新泰路口及新莊市○○路與新樹
    路口，於各設置地點架設1 個前照鏡頭，2 個後照鏡頭」，
    足見用以舉發本件交通違規之監視系統，本即為臺北縣政府
    警察局針對易肇事路段、易肇事之惡性違規行為加強舉發而
    設置，是警員以該監視系統錄影蒐證所得之事證逕行為本件
    舉發，並未違反該監視系統設置目的，自非屬受處分人所稱
    之恣意濫用。另有關該監視系統之準確性，亦經臺北縣政府
    警察局以上開函文回覆：「四本案之數位固定桿並未具備取
    締超速或酒後駕車違規行為之功能，故無取締數據亦毋須辦
    理檢驗校正誤差值，惟廠商仍依合約…規定執行一切保養、
    維修工作」，可知用以舉發本件交通違規之監視系統，有定
    期保養、維修，功能運作正常，受處分人空言質疑該監視系
    統之正確性，卻未舉證以實其說，純屬其個人臆測之詞，自
    不足採。
五、綜上所述，本件受處分人既有闖紅燈違規之事實，自應予依
    法處罰，以維護交通安全，受處分人上開辯解均非可採。從
    而，原處分機關援引上開規定，裁處罰鍰2,700 元，並記違
    規點數3 點，即屬有據，本件聲明異議為無理由，應予駁回
    。
六、據上論斷，應依道路交通管理處罰條例第87條第2項，道路
    交通案件處理辦法第19條，裁定如主文。
中    華    民    國    98    年    11    月    26    日
                        交通法庭  法  官   羅智文
上正本證明與原本無異。
如不服本裁定應於送達後5日內向本院提出抗告狀。
                                  書記官   鄭淑英
中    華    民    國    98    年    11    月    26    日


司法院資訊處製作；財團法人民間司法改革基金會備份。
